【裁判字號】    98,交聲,2120
【裁判日期】    980831
【裁判案由】    交管條例聲異
【裁判全文】
臺灣板橋地方法院交通事件裁定        98年度交聲字第2120號
原處分機關  交通部公路總局台北區監理所板橋監理站
異  議  人
即受處分人  甲○○
上列異議人因違反道路交通管理處罰條例案件，對於交通部公路
總局台北區監理所板橋監理站於中華民國九十八年七月二十日所
為之裁決處分（案號：板監裁字裁41-CO0000000號）不服，聲明
異議，本院裁定如下：
    主      文
原處分撤銷。
甲○○不罰。
    理      由
一、原處分意旨略以：異議人甲○○於民國九十八年四月二十七
    日晚間十時四分許，騎駕車號Ｎ５Ｄ─３０６號重型機車，
    行經台北縣新莊市○○路、幸福路口時，因有「駕駛人行經
    有燈光號誌管制之交岔路口闖紅燈（左轉）」之違規，經警
    攔停舉發，填具台北縣政府警察局九十八年四月二十七日北
    縣警交大字第CO0000000 號舉發違反道路交通管理事件通知
    單，原處分機關於九十八年七月二十日依道路交通管理處罰
    條例第五十三條第一項、第六十三條第一項第三款等規定，
    裁處罰鍰新台幣一千八百元，並記違規點數三點，異議人於
    同日聲明異議等情。
二、異議意旨則以：異議人確於上開時間，騎駕機車行經前開路
    段，為警攔停舉發，但伊當時係因車多而在該Ｔ字型路口兩
    段式左轉，警員舉發無錄影證明，可能看錯，該取締舉發有
    爭議，原處分應予撤銷等語。
三、法院之判斷：
（一）按汽車駕駛人，行經有燈光號誌管制之交岔路口闖紅燈者
      ，處新台幣一千八百元以上五千四百元以下罰鍰；汽車駕
      駛人有第五十三條情形者，除依原條款處罰鍰外，並予記
      違規點數三點，道路交通管理處罰條例第五十三條第一項
      、第六十三條第一項第三款分別定有明文。
（二）查異議人於上開時間，騎駕機車行經前開路段，為警攔停
      舉發之事實，為異議人所不否認，並有現場照片附卷可稽
      ，應堪信為真實。
（三）按機器腳踏車行駛至交岔路口，其轉彎應依標誌或標線之
      規定行駛；無標誌或標線者，應依第一百零二條及下列規
      定行駛：（一）內側車道設有禁行機車標誌或標線者，應
      依兩段方式進行左轉，不得由內側或其他車道左轉。（二
      ）在三快車道以上單行道道路，行駛於右側車道或慢車道
      者，應以兩段方式進行左轉彎；行駛於左側車道或慢車道
      者，應以兩段方式進行右轉彎。汽車行駛至交岔路口，其
      左轉彎時，應距交岔路口三十公尺前顯示方向燈或手勢，
      換入內側車道或左轉車道，行至交岔路口中心處左轉，並
      不得占用來車道搶先左轉，道路交通安全規則第九十九條
      第二項、第一百零二條第一項第五款分別定有明文。次按
      違反行政法上義務之行為非出於故意或過失者，不予處罰
      ，行政罰法第七條第一項亦有明文。
（四）證人即舉發警員謝宜良雖於本院審理時到庭結證稱：本案
      是伊舉發，當時伊與另一名同事在現場照片所示的稽查點
      值勤，親眼看見異議人從新莊市○○路○○道紅燈直接左
      轉幸福路，並非兩段式左轉等語；然本案舉發時間為晚間
      十時四分許，而警員當時係定點值勤攔檢，在客觀上並無
      不能以錄影或拍照等科學方式取得補強證據之情形（例如
      警員於夜間執行定點攔檢取締酒駕勤務時，原則上均有全
      程錄音錄影佐證，以杜爭議），本院因認本案依當時情狀
      ，尚難僅憑證人謝宜良之單一證述，遽予排除異議人係採
      兩段式左轉之可能性。
（五）又依卷附現場圖及現場照片顯示，該路段為台北縣新莊市
      ○○路、幸福路Ｔ字型路口，其中泰林路方向為雙向二線
      道，內側車道未設禁行機車標誌或標線，且路口設有左轉
      指示燈（綠色箭頭號誌），允許綠燈左轉，機車駕駛人依
      法應於距交岔路口三十公尺前顯示方向燈或手勢，換入內
      側車道或左轉車道，行至交岔路口中心處左轉。惟異議人
      主張其騎駕機車，行駛在外側車道，係於該路口外側車道
      停等後，依兩段方式進行左轉等情，毋寧係採取較為安全
      之行車方式。縱其在該Ｔ字型路口外側停等紅燈，俟幸福
      路方向之交通號誌時相轉變為綠燈始行左轉，亦不能科以
      異議人闖紅燈左轉之故意或過失責任。
（六）綜上所述，本案依卷附證據，尚難證明異議人確有「駕駛
      人行經有燈光號誌管制之交岔路口闖紅燈（左轉）」之違
      規，依罪疑惟輕原則，自應為有利於異議人之認定。原處
      分機關據以裁罰，尚有未洽。異議人聲明異議為有理由，
      應將原處分撤銷，另諭知異議人不罰。
四、據上論斷，應依道路交通管理處罰條例第八十七條第二項、
    道路交通案件處理辦法第二十條，裁定如主文。
中    華    民    國    98    年    8     月    31    日
                  交通法庭  法  官  林鈺琅
上列正本證明與原本無異。
如不服本裁定，應於裁定送達後五日內，敘明抗告理由，向本院
提出抗告狀。
                            書記官  林蔚然
中    華    民    國    98    年    8     月    31    日


司法院資訊處製作；財團法人民間司法改革基金會備份。
